臺灣高等法院臺中分院刑事判決　　　　100年度上訴字第205號
上　訴　人
即　被　告　杜啟明
上列上訴人即被告因妨害兵役案件，不服臺灣臺中地方法院99年
度訴字第2317號中華民國99年12月13日第一審判決（起訴案號：
臺灣臺中地方法院檢察署99年度偵字第7499號），提起上訴，本
院判決如下：
    主  文
上訴駁回。
    事實及理由
一、本案經本院審理結果，認第一審判決認事、用法及量刑均無
    不當，應予維持，並引用第一審判決書記載之事實、證據及
    理由。（如附件）
二、上訴人即被告杜啟明（下稱被告）上訴意旨略以：被告因外
    出工作而未接到臺中巿後備指揮部所發回役臨時召集令，雖
    被告之母有代為簽收臨時召集令，然未通知被告，被告係經
    由胞姊杜嫻靜告知，方知被徵召，當時被告曾問姊姊杜嫻靜
    何時入營報到，但家裡並未告知姊姊杜嫻靜被告應報到之時
    間、處所，致被告無法得知應於何時入營報到。被告因工作
    繁忙，等有空要回家拿召集令時，已逾入營召集之日期，故
    未前往報到，非意圖避免臨時召集等語。
三、經查：
  (一)原判決依卷附臨時召集令受領回執、被告之姊杜嫻靜於員警
    電詢時稱被告已收到召集令之公務電話紀錄簿、台中市後備
    指揮部99年度1月份臨時召集名冊（見偵查卷第3、5、6頁）
    及被告於原審所為經查屬實之自白等證據資料，認被告明知
    應於民國99年1月18日前往台南市○○路○段1000號「空軍44
    3聯隊」報到，卻無故逾入營期限2日，顯有避免臨時召集之
    意圖，所犯妨害兵役治罪條例第5條第5款之妨害臨時召集罪
    ，事證明確，並為累犯，遂適用妨害兵役治罪條例第5條第5
    款、刑法第11條前段、第47條第1項、第41條第1項前段等規
    定，審酌被告之素行、智識程度、工作情形、生活狀況，所
    為藐視國家兵役制度，影響國軍部隊之有效運作及服役軍人
    之管理，惟已坦承犯行，犯後態度良好，且僅係違反兵役制
    度之規範，非若一般暴力犯罪對於社會致生重大危害等一切
    情狀，而量處有期徒刑4月，如易科罰金，以新臺幣1千元折
    算1日。核其採證認事及用法，並無違反一般經驗法則、論
    理法則與證據法則，所為量刑亦屬妥適，未違反罪刑相當原
    則及比例原則。
  (二)被告雖以前揭理由提起上訴，然其前於92年間即曾因意圖避
    免臨時召集，而有應受召集，無故逾入營期限2日之行為，
    經臺灣臺中地方法院以92年度訴字第2198號判處有期徒刑2
    月，得易科罰金確定；又於98年間因犯上開同一罪名，復為
    該院以98年度簡字第665號判處有期徒刑3月，得易科罰金確
    定等事實，有臺灣高等法院被告前案紀錄表及上述判決各1
    件附卷可稽（見本院卷第31至32頁）。是被告對於接獲臨時
    召集令後，應受召集，而不得無故逾入營期限2日乙節，已
    受有2次判處罪、刑確定之教訓，當然知之甚詳。且依其前
    開上訴理由所載，被告亦已從其母、其姊輾轉相告，而知悉
    本件應受臨時召集之事實。然通觀全案卷證，被告並無任何
    正當事由，致不能前往應召報到。則其明顯存有避免本件臨
    時召集之意圖，至堪認定。從而，前揭上訴理由，實係避責
    之詞，無從為其有利之判斷。故本件上訴，尚無理由，而應
    予駁回。
四、被告於原審經通緝到案後，限制住居在臺中市○區○○○路
    247號（見原審卷第65頁），而經本院合法送達後，被告無
    正當之理由不到庭，此有本院之送達證書1紙附卷可憑（見
    本院卷第29頁），爰不待其陳述，逕行判決。
據上論斷，應依刑事訴訟法第368條、第371條、第373條，判決
如主文。
本案經檢察官許睦坪到庭執行職務。
中    華    民    國   100    年    3     月    24    日
            刑事第九庭  審判長法  官  江  德  千
                              法  官  陳  宏  卿
                              法  官  莊  深  淵
以上正本證明與原本無異。
如不服本判決應於收受送達後十日內向本院提出上訴書狀，其未
敘述上訴之理由者，並得於提起上訴後十日內向本院補提理由書
（均須按他造當事人之人數附繕本）「切勿逕送上級法院」。
                              書記官  陳  振  海
中    華    民    國   100    年    3     月    24    日
附件:
臺灣臺中地方法院刑事判決              99年度訴字第2317號
公  訴  人  臺灣臺中地方法院檢察署檢察官
被      告  杜啟明  男  28歲（民國○○年○月○○日生）
                    身分證統一編號：Ｚ000000000號
                    住台中市○區○○○路100巷53弄4號
                    居台中市○區○○○路247號
上列被告因妨害兵役案件，經檢察官提起公訴（99年度偵字第74
99號），被告於準備程序就被訴事實為有罪之陳述，經告以簡式
審判程序之旨，並聽取當事人意見後，合議庭裁定由受命法官獨
任進行簡式審判程序，本院判決如下：
    主    文
杜啟明犯妨害兵役治罪條例第五條第五款之妨害臨時召集罪，累
犯，處有期徒刑肆月，如易科罰金，以新臺幣壹仟元折算壹日。
    犯罪事實
一、杜啟明曾因妨害兵役治罪條例案件，經本院98年度簡字第66
    5號判處有期徒刑3月，於民國98年11月13日執行完畢。不料
    杜啟明仍不知悔改，於99年1月9日19時40分許，由其母親翁
    碧玉代收受臺中市後備指揮部所發，指定應於99年1月18日8
    時，至台南市○○路○段1000號「空軍443聯隊」報到之1月
    份回役臨時召集令後，經杜啟明之姊杜嫻靜轉知杜啟明，已
    明知其係回役臨時召集之應召員，竟意圖避免臨時召集，未
    前往報到，而應受召集無故逾入營期限2日。
二、案經臺中市後備指揮部移送臺灣臺中地方法院檢察署檢察官
    偵查起訴。
    理    由
一、上開犯罪事實，業據被告杜啟明於本院坦白認罪（見本院卷
    第79、82、83頁），並有臨時召集令受領回執、被告之姊杜
    嫻靜於員警電詢時稱被告已收到召集令之公務電話紀錄簿、
    台中市後備指揮部99年度1月份臨時召集名冊在卷可證(見偵
    查卷第3、5、6頁）。又被告明知應於99年1月18日前往台南
    市○○路○段1000號「空軍443聯隊」報到，卻無故逾入營期
    限 2日，顯有避免臨時召集之意圖甚明。是被告意圖避免臨
    時召集，而有應受召集，無故逾入營期限 2日之犯罪事證已
    臻明確，其犯行洵堪認定，應依法論罪科刑。
二、被告意圖避免臨時召集，明知應受召集，無故逾入營期限 2
    日，未依規定前往指定地點報到，核其所為，係犯妨害兵役
    治罪條例第5條第5款之妨害臨時召集罪。被告曾因妨害兵役
    治罪條例案件，經本院98年度簡字第665號判處有期徒刑3月
    ，於98年11月13日執行完畢，有臺灣高等法院被告前案紀錄
    表在卷可參，其於徒刑執行完畢，5 年以內故意再犯本件有
    期徒刑以上之罪，為累犯，應依刑法第47條第 1項之規定加
    重其刑。爰審酌被告有多次犯罪前科之素行（參卷附臺灣高
    等法院被告前案紀錄表）、國中畢業之智識程度、從事家具
    工而經濟小康之生活狀況（見本院卷第49頁被告警詢筆錄受
    詢問人資料），其於收受臨時召集令後，意圖避免臨時召集
    ，而不依規定期限前往指定地點報到，以圖脫免服兵役之義
    務，藐視國家兵役制度，影響國軍部隊之有效運作及服役軍
    人之管理，惟被告犯罪後，業經坦承犯行，犯後態度良好，
    且犯罪之形態，僅係因為違反兵役制度之規範，非若一般暴
    力犯罪對於社會致生重大危害等一切情狀，量處如主文所示
    之刑，並諭知易科罰金之折算標準，以示懲儆。
三、據上論斷，應依刑事訴訟法第299條第1項前段，妨害兵役治
    罪條例第5條第 5款，刑法第11條前段、第47條第1項、第41
    條第1項前段，判決如主文。
本案經檢察官王亮欽到庭執行職務。
中    華    民    國    99    年    12    月    13    日
              刑事第十庭    法  官  張恩賜
以上正本證明與原本無異。
如不服本判決，應於收受判決後10日內向本院提出上訴書狀，並
應敘述具體理由；其未敘述上訴理由者，應於上訴期間屆滿後20
日內向本院補提理由書（均須按他造當事人之人數附繕本）「切
勿逕送上級法院」。
                            書記官  黃舜民
中    華    民    國    99    年    12    月    13    日
附錄本案論罪科刑法條
妨害兵役治罪條例第5條：
意圖避免動員召集或臨時召集，而有下列行為之一者，處五年以
下有期徒刑：
  一、捏造免役、除役、轉役、緩召、逐次召集或儘後召集原因
      者。
  二、毀傷身體者。
  三、緩召、逐次召集或儘後召集原因消滅後，無故逾三十日未
      自動申報者。
  四、拒絕接受召集令者。
  五、應受召集，無故逾入營期限二日者。
  六、使人頂替本人應召者。